最高法院刑事判決　　　　　　一○○年度台上字第二四八六號
上　訴　人　詹明哲
上列上訴人因違反毒品危害防制條例案件，不服台灣高等法院台
中分院中華民國九十八年十二月二十二日第二審更審判決（九十
八年度上更(一)字第二二○號，起訴案號：台灣彰化地方法院檢察
署九十四年度偵字第九三七三號），提起上訴，本院判決如下：
    主  文            
原判決撤銷，發回台灣高等法院台中分院。
    理  由
本件原判決認定上訴人詹明哲有其事實欄所載販賣第一級毒品海
洛因予張明益二次犯行，因而撤銷第一審科刑之判決，改判仍依
行為時連續犯關係，論上訴人以共同連續販賣第一級毒品罪，並
依刑法第五十九條規定酌減其刑後，處有期徒刑七年六月，及諭
知相關之從刑；另以尚不能證明上訴人有販賣海洛因予蕭朝信及
王慧婷之犯行，而就該部分說明不另為無罪諭知之理由；固非無
見。
惟查：(一)、販賣毒品罪，並不以販入後復行賣出為必要，祇要基
於販賣營利之意圖，販入或賣出，有一於此，其販賣毒品罪即屬
既遂。原判決事實欄記載「詹士生與上訴人父子為圖謀差價牟利
，竟共同基於販賣海洛因之概括犯意聯絡，先由詹士生於某不詳
時間、地點，向姓名、年籍及住居所均不詳之成年男子購入海洛
因後，即於民國九十三年九月間，利用其住處鐵門下方預留之孔
洞，由購毒者至該處先敲鐵門示意，再將購毒價金由該孔洞遞入
，上訴人與其父詹士生則透過設置於屋外之三支監視器確認購毒
者身分及遞入金額無誤後，再將海洛因自前開孔洞遞出，張明益
即以此方式於同年九月間某日及同年十月二十六日，分別以新台
幣（下同）一千元及二千元購得海洛因各一包」等情（見原判決
第一頁倒數第七行至第二頁第六行）。倘若無訛，則上訴人與其
父詹士生意圖營利而向上述不詳姓名之人販入海洛因時，即已構
成販賣第一級毒品既遂罪。惟原判決僅就上訴人與其父共同販賣
海洛因予張明益二次部分予以論罪科刑。對於上訴人與其父共同
意圖營利而向不詳姓名之人「販入」海洛因之行為，應否成立販
賣第一級毒品既遂罪，暨其等「販入」海洛因之行為，與其等販
賣海洛因予張明益行為間之關係如何？應成立一罪或數罪？並未
一併加以論敘說明，尚嫌理由不備。又原判決認定上訴人與其父
有前揭共同意圖營利而「販入海洛因」之行為，但對於其等販入
海洛因之對象、時間、地點、數量及價格均未詳加調查記載明白
，僅稱「不詳時間」、「不詳地點」、「姓名、年籍及住居所均
不詳之成年男子」云云，其所載犯罪事實內容過於空泛，復未說
明其憑以認定上訴人有向上述不詳姓名男子販入海洛因之證據與
理由，遽為上開認定，亦失依據。(二)、共同實行犯罪行為，在合
同意思範圍內，相互利用他人之行為，以達其犯罪之目的，原不
必每一階段均參與，祇須分擔犯罪行為之一部，即應對於全部所
發生之結果共同負責；亦即共同正犯間，除就自己實行之行為負
其責任外，在犯意聯絡範圍內，對於他共同正犯所實行之行為，
亦應共同負責。本件公訴意旨指上訴人與其父詹士生共同基於營
利之概括犯意聯絡，先向不詳姓名之男子購入海洛因後，即以其
等位於彰化縣永靖鄉光雲村光雲巷六十八弄二十一號住處作為販
毒地點，其交易方式均先由購毒者至該址敲鐵門示意後，再將購
毒金額自該址鐵門下方之孔洞遞入，上訴人與其父則透過屋外監
視器確認購毒者身分及遞入金額無誤後，再將海洛因自該孔洞遞
出，張明益分別於九十三年九月間某日及同年十月二十六日，以
上述方式分別購得海洛因各一包。另蕭朝信與王慧婷亦於同年十
一月九日，及王慧婷於同年十一月九日前之十一月間某日以上述
方式各購得一千元之海洛因一包等情；認上訴人涉嫌共同連續販
賣海洛因予張明益、蕭朝信及王慧婷。原判決亦認定上訴人與其
父詹士生係在其等住處以前揭方式共同販賣海洛因，惟其中張明
益證稱：其前往上址購買海洛因時，除敲門叫「士生」（即詹士
生）以外，亦有敲門叫「明哲」（即上訴人）等語，因認上訴人
有與其父共同販賣海洛因予張明益二次之事實，而就此部分予論
罪科刑。另以蕭朝信與王慧婷二人（下稱蕭、王二人）均證述係
在上址與詹士生交易毒品，並未提及有與上訴人接觸及向上訴人
購買毒品情事，因認不能證明上訴人有販賣海洛因予蕭、王二人
之事實，而就此部分不另為無罪之諭知（見原判決第十四頁第十
三至二十行及倒數第四行至第十五頁第二行）。惟上訴人雖未親
自與蕭、王二人接觸並交付毒品，而係由其父詹士生在上址呼應
其二人之敲門，並將海洛因由上開孔洞遞交予其二人。原判決既
認定上訴人與其父詹士生共同基於營利之概括犯意聯絡，而以前
揭方式在其住處販賣海洛因，倘若無訛，則上訴人基於「共同正
犯在合同意思範圍內，對於其他共同正犯所實行之犯罪行為亦應
負責」之法理，自應對其父詹士生遞交海洛因予蕭、王二人及收
取價款之行為同負其責，不因其未親自參與該部分犯罪行為之實
行，而免負共同正犯之責任。究竟上訴人與其父詹士生是否共同
基於營利之概括犯意聯絡在其等住處共同販賣海洛因？詹士生在
上址遞交海洛因予蕭、王二人及收受價款之行為是否均在上訴人
與其父共同販賣毒品之合同意思範圍內？此與上訴人應否對詹士
生遞交海洛因予蕭、王二人及收受價款之行為負責攸關，猶有詳
加審究釐清之必要。原判決對此並未詳加釐清及說明，僅以蕭、
王二人均證稱係在上址與詹士生交易毒品，並未提及有向上訴人
購買毒品情事，遽認不能證明上訴人有販賣海洛因予蕭、王二人
之犯行，依上述說明，自有調查未盡及理由不備之違誤。以上或
為上訴意旨所指摘，或為本院得依職權調查之事項，應認仍有撤
銷原判決發回更審之原因。
據上論結，應依刑事訴訟法第三百九十七條、第四百零一條，判
決如主文。
中    華    民    國  一○○  年    五    月   十二   日
                      最高法院刑事第六庭
                          審判長法官  洪  文  章  
                                法官  王  居  財  
                                法官  郭  毓  洲  
                                法官  沈  揚  仁  
                                法官  蔡  國  在  
本件正本證明與原本無異
                                      書  記  官  
中    華    民    國  一○○  年    五    月   十六   日
                                                      K